【裁判字號】    98,消債抗,68
【裁判日期】    980422
【裁判案由】    聲請更生程序
【裁判全文】
臺灣高雄地方法院民事裁定            98年度消債抗字第68號
抗  告  人  甲○○
上列當事人因消費者債務清理事件聲請更生，不服本院民國98年
1 月15日所為97年度消債更字第936 號第一審裁定，提起抗告，
本院管轄之第二審合議庭裁定如下：
    主  文
抗告駁回。
抗告程序費用新臺幣壹仟元由抗告人負擔。
    理  由
一、抗告意旨略以：伊於民國95年7 月與最大債權銀行協商分80
    期，每月繳納新臺幣（下同）23,432元，嗣於97年3 月起毀
    諾，惟原審逕為認定房屋貸款20,751元非屬伊之每月生活必
    要費用而據此駁回伊之更生聲請，既抗告人現已與最大債權
    銀行前置協商不成立，關於更生准駁判斷基礎前提事實已有
    不同，而伊是否有依消費者債務清理條例第151 條第5 項但
    書所定債務人依協商條件履行顯有重大困難而有不可歸責事
    由，即已非原審所應審酌之要件事實，而係應改為評估伊有
    無消費者債務清理條例第3 條規定之債務人有不能清償債務
    或不能清償之虞之情事，作整體評估伊之負債是否大於資產
    ，是此，現伊每月收入約為45,000元，每月必要支出項目有
    個人生活必要費用10,991元、台灣銀行及台新國際商業銀行
    之房屋貸款每月共計20,751元，則伊每月應支出必要項目為
    31,742元，已遠逾每月收入扣除協商款23,432元後伊所得支
    配之金額，另伊有房屋一棟現值557,600 元，土地一筆現值
    467,840 元，而伊於請求前置協商時積欠債務高達3,392,39
    4 元，伊應符合上開不能清償或不能清償之虞情事，綜上所
    述，抗告人更生之聲請，非無理由，爰依法提起抗告，請求
    廢棄原裁定，准予抗告人更生之聲請等語。
二、按債務人不能清償債務或有不能清償之虞者，得依本條例所
    定更生或清算程序，清理其債務；債務人與金融機構協商成
    立者，不得聲請更生或清算，但因不可歸責於己之事由，致
    履行顯有重大困難者，不在此限；本條例施行前，債務人依
    金融主管機關協調成立之中華民國銀行公會會員辦理消費金
    融案件無擔保債務協商機制與金融機構成立之協商，準用前
    項之規定，消費者債務清理條例第3條、第151條第5項、第6
    項分別定有明文。又聲請更生或清算不合程式或不備其他要
    件者，法院應以裁定駁回之，但其情形可以補正者，法院應
    定期間先命補正，復為同條例第8條所明定。
三、經查，本件抗告人主張系爭房屋貸款20,751元係屬其每月必
    要支出，是依其每月收入45,000元扣除其生活必要費用10,9
    91元及上開房屋貸款20,751元後，剩餘金額13,258元（0000
    0－00000－00000＝13258），實不足敷協商金額23,432元，
    且其負債大於資產，應有不能清償或不能清償之虞情事，原
    審認定應有違誤。惟房屋貸款乃係為抗告人之債權人就其債
    權所為之擔保，本質上亦屬一債權性質，並非謂可將其逕為
    列入一般人生活所需之必要支出，又倘准予將系爭房屋貸款
    列為抗告人之每月必要支出，似屬認抗告人得將其上開購屋
    之成本轉嫁於一般債權人，而獨享購置資產後之利益，對一
    般債權人而言亦顯失公平，是原審認系爭房屋貸款非為抗告
    人每月必要支出，自為可採；再者，抗告人於95年協商後，
    薪資收入並未有重大變動，而上開房屋貸款於95年協商時既
    已存在，抗告人尚且繳納上開協商款項至本條例將施行前之
    97年3 月間始毀諾，益徵抗告人主張其無依協商款數額履行
    之清償能力，尚非無疑，綜上，抗告人亦無所謂不能清償或
    不能清償之虞情事存在；是則，本件抗告人每月收入扣除生
    活必要費用後足敷支付每月協商金額，至此，原審法院裁定
    駁回抗告人更生之聲請於法並無不合，已如前述，抗告人請
    求應予廢棄改判准予更生裁定，為無理由，應予駁回。
四、據上論結，本件抗告為無理由，依消費者債務清理條例第11
    條第2 項、第15條，民事訴訟法第495條之1第1項、第449條
    第1項、第95條、第78條，裁定如主文。
中    華    民    國    98    年      4    月   22    日
                民事鳳山分庭  審判長法    官  楊富強
                                    法    官  何悅芳
                                    法    官  林意芳
上為正本係照原本作成。
本裁定不得再抗告。
中    華    民    國    98    年      4    月   22    日
                                    書 記 官  陸艷娣


司法院資訊處製作；財團法人民間司法改革基金會備份。
